最高法院刑事判決　　　　　　九十六年度台上字第一八一六號
上　訴　人　甲○○
上列上訴人因違反毒品危害防制條例案件，不服台灣高等法院台
中分院中華民國九十五年十二月二十八日第二審判決（九十五年
度上訴字第二三八四號，起訴案號：台灣台中地方法院檢察署九
十五年度偵字第五二０四號），提起上訴，本院判決如下：
    主  文
上訴駁回。
　　理　由
按刑事訴訟法第三百七十七條規定，上訴於第三審法院，非以判
決違背法令為理由，不得為之。是提起第三審上訴，應以原判決
違背法令為理由，係屬法定要件。如果上訴理由狀並未依據卷內
訴訟資料，具體指摘原判決不適用何種法則或如何適用不當，或
所指摘原判決違法情事，顯與法律規定得為第三審上訴理由之違
法情形，不相適合時，均應認其上訴為違背法律上之程式，予以
駁回。本件上訴人甲○○上訴意旨略稱：(一)我國刑事訴訟法為保
障被告在訴訟上之防禦權並發現真實，證人於偵、審中應命具結
，並賦予被告以詰問證人之機會，是透過詰問、具結程序所取得
之證據，最足以發現真實，原判決捨吳秉憲經由嚴格調查證據所
得之證據不採，反採信該證人於警詢中未經具結之證據為上訴人
論罪之依據，其採證有違證據原則，自非適法。(二)被告以外之人
（包括證人、鑑定人、告訴人、被害人及共同被告等）於檢察事
務官、司法警察官或司法警察調查中所為之陳述，與審判中不符
時，其先前之陳述具有較可信之特別情況，且為證明犯罪事實存
否所必要者，得為證據，刑事訴訟法第一百五十九條之二定有明
文。原審採信證人吳秉憲於警詢中之供述為據，但未具體說明上
開證據如何符合相對可信性與必要性之憑據，徒以吳秉憲於警詢
中無違法取得，上訴人為朋友關係，應無虛構事實以誣陷上訴人
之可能。又以吳秉憲於警詢時之供述距案發日較近，記憶較為深
刻，較少事後串謀以迴護被告之機會，尤以該證述與警員李明宜
、何宗文所供相符，認其於警詢中之供述為可信等語。法院重視
警詢而輕審訊之供詞，無異使對質與交互詰問之規定形同具文云
云。查原判決認定上訴人與吳秉憲（其販賣第一級毒品，業經原
審諭知無罪確定）、李東峰（所犯施用毒品案件另行偵辦）於民
國九十五年二月二十一日上午十時許，同至台中市○○路○段二
一九號八樓之一真實姓名年籍不詳綽號「阿吉」（另案偵辦中）
之成年男子住處聊天，同日十三時三十八分許，莊峻源（所犯施
用毒品及偽證罪，業經判刑確定）以其0000000000號
行動電話撥打「阿吉」使用之0000000000號行動電話
，向「阿吉」購買第一級毒品海洛因，並互約交易之數量、價格
及交付毒品之時、地。上訴人明知海洛因業經行政院衛生署公告
，列為毒品危害防制條例所列管之第一級毒品，不得製造、運輸
、販賣及持有，竟與「阿吉」共同基於販賣第一級毒品海洛因營
利之犯意聯絡，由「阿吉」於同日十四時十五分許，指示上訴人
搭乘不知情欲外出購買便當、飲料，由吳秉憲所駕駛之ＵＱ─一
八七○號自小客車，經上訴人指示開往台中市○○路與健行路口
停車後，由上訴人搖下車窗將海洛因一小包交付莊峻源，並收取
現金新台幣（下同）一千元，適為台中市警察局第二分局立人派
出所警員何宗文、李明宜、鄭一信目擊而上前盤查，並自莊峻源
身上起出所購買之海洛因毒品一小包（驗餘淨重○點○九公克，
空包裝重○點二五公克），警員李明宜則騎乘機車追緝吳秉憲、
上訴人至「阿吉」住處，而於同日十五時二十五分許，見吳秉憲
、上訴人、李東峰下樓欲駕駛ＵＱ─一八七○號自小客車欲離去
之際，當場予以查獲等情，係依憑上訴人供承：其於九十五年二
月二十一日十四時十五分許，依「阿吉」指示，搭乘吳秉憲駕駛
之ＵＱ─一八七○號自小客車，至台中市○○路與健行路口將一
小包東西交給莊峻源，當場收取一千元，並將之轉交予「阿吉」
等情不諱，核與證人莊峻源於審理時證稱：九十五年二月二十一
日下午二點十五分在台中市○○路與健行路口之加油站前，以一
千元向一部自小客車的人買了一包海洛因，之前先打電話與「阿
吉」聯絡約好地點，到達時車輛未熄火，右前車窗只開一點點，
我把一千元遞進副駕駛座之人，對方拿一包海洛因給我，海洛因
是用塑膠夾鏈袋裝，無外包物。我有跟「阿吉」說我騎黑色機車
，目標很明顯，所以該車就直接開到我面前停下，我用0000
000000號行動電話，打到「阿吉」0000000000
號行動電話。及證人吳秉憲於警詢時證稱：當天上訴人叫我駕駛
ＵＱ─一八七○號自小客車載他上街找人，我由文心路左轉大雅
路直行至健行路口加油站前停車，見到莊峻源拿一千元給上訴人
，上訴人由身上背包內拿出一小包白色粉狀物品給莊峻源，我問
上訴人剛剛那包白粉為何物，上訴人告以是海洛因各等語相符。
並據證人何宗文警員於偵查中證稱：當時看到莊峻源坐在一部機
車上打電話，東張西望，覺得可疑，就在大雅路口埋伏，鄭一信
、李明宜是到健行路口埋伏，約五分鐘後，一部ＵＱ─一八七○
粉紅色三陽喜美自小客駛近大雅跟健行路口路邊停車，見莊峻源
走近車子，從口袋裡拿出錢交給上訴人，上訴人將一包白色的東
西交給莊峻源，……我和鄭一信就跟莊峻源說，剛才有看到你們
交易毒品，他就從口袋拿出一包毒品。證人李明宜警員於審理時
結證其目睹上訴人交易毒品之過程各等語詳確，又有通聯紀錄、
查扣自莊峻源身上之白粉一包及鑑定通知書影本等證據，資以證
明上訴人有非法販賣第一級毒品之事實，因而撤銷第一審關於上
訴人部分之科刑判決，並依刑法第五十九條之規定酌減其刑後，
論以共同販賣第一級毒品罪，酌處有期徒刑柒年陸月（累犯），
已敘明其所憑之證據及認定之理由，並以上訴人所辯：那包東西
是用衛生紙包裝，不知為海洛因。莊峻源說一千元是他要還給「
阿吉」，不知是毒品交易云云，如何不足採信，於理由中詳加說
明與指駁。並說明證人莊峻源於偵查中所證，其係向「阿吉」購
買毒品不是向上訴人購買，及證人吳秉憲於審理中改稱：未注意
上訴人是否有交易毒品等語不足採信之理由。另說明吳秉憲該證
人於警詢中之供述如何符合刑事訴訟法第第一百五十九條之二之
規定，而具有證據能力之憑據。從形式上觀察，並無違背法令之
情形存在。查原審依據上訴人之自白，證人莊峻源、何宗文、李
明宜之供述，並有當場自莊峻源身上查扣之毒品等證據，資以認
定上訴人有共同販賣第一級毒品之事實，其採證與證據法則、經
驗及論理法則無違，核無所指有違背法令之情形。上訴意旨徒就
原審採證認事職權之適法行使，及原判決已說明之事項，為任意
之指摘，核與法律規定得為第三審上訴理由之違法情形，不相適
合。其上訴為違背法律上之程式，應予駁回。
據上論結，應依刑事訴訟法第三百九十五條前段，判決如主文。
中　　華　　民　　國　九十六　年　　四　　月　 十二 　日
                      最高法院刑事第四庭
                          審判長法官  莊　登　照
                                法官  洪　明　輝
                                法官  黃　一　鑫
                                法官  林　秀　夫
                                法官  徐　昌　錦
      本件正本證明與原本無異
                                      書  記  官
中　　華　　民　　國　九十六　年　　四　　月　 十八 　日
                                                z
